臺灣宜蘭地方法院刑事判決
111年度侵訴字第2號
公  訴  人  臺灣宜蘭地方檢察署檢察官
被      告  BT000-A110001A  真實姓名年籍資料均詳卷
選任辯護人  賴宇宸律師
            徐子淳律師    
上列被告因妨害性自主罪案件，經檢察官提起公訴（110年度偵
字第1734號），本院判決如下：
    主  文
BT000-A110001A無罪。
    理  由
一、公訴意旨以：代號BT000-A110001A之成年男子（真實年籍詳
    卷，下稱Ａ男）與代號BT000-A0000000之未滿十四歲女子（
    民國96年8月生，下稱Ｂ女）之母親（代號BT000-A0000000B
    ，下稱Ｃ女）為男女朋友，Ｃ女因工作繁忙，會將被害人Ｂ女
    帶至Ａ男住處（住址詳卷），請Ａ男協助照顧Ｂ女。詎Ａ男於民
    國107年下半年間某日時許，明知Ｂ女當時就讀國小六年級上
    學期，為未滿十四歲之女子，竟基於對未滿十四歲女子為強
    制猥褻之犯意，在上址住處2樓房間內，不顧Ｂ女已明確表示
    拒絕、不舒服，仍將手伸入Ｂ女衣物內，強行撫摸Ｂ女之胸部
    及下體，倘若Ｂ女對Ａ男或踢或咬進行反抗，Ａ男會掌摑Ｂ女，
    事後更要求Ｂ女不得將此事告訴母親Ｃ女，而違反Ｂ女之意願
    ，對Ｂ女為強制猥褻之行為。嗣宜蘭縣政府家庭暴力及性侵
    害防治中心接獲通報進行訪視調查並報案，始循線查悉上情
    。因認被告Ａ男涉犯刑法第二百二十四條之一對未滿十四歲
    之女子犯強制猥褻罪嫌云云。
二、按犯罪事實之認定，係據以確定具體的刑罰權之基礎，自須
    經嚴格之證明，故其所憑之證據不僅應具有證據能力，且須
    經合法之調查程序，否則即不得作為有罪認定之依據。倘法
    院審理之結果，認為不能證明被告犯罪，而為無罪之諭知，
    即無刑事訴訟法第一百五十四條第二項所謂「應依證據認定
    」之犯罪事實之存在。因此，同法第三百零八條前段規定，
    無罪之判決書只須記載主文及理由。而其理由之論敘，僅須
    與卷存證據資料相符，且與經驗法則、論理法則無違即可，
    所使用之證據亦不以具有證據能力者為限，即使不具證據能
    力之傳聞證據，亦非不得資為彈劾證據使用。故無罪之判決
    書，就傳聞證據是否例外具有證據能力，本無須於理由內論
    敘說明（最高法院100年度台上字第2980號判決意旨參照）
    。本院既依憑後開理由而為被告Ａ男無罪之諭知，揆諸前揭
    意旨，就此部分自無需贅載證據能力部分之論述，合先敘明
    。
三、按犯罪事實應依證據認定之，無證據不得認定犯罪事實；不
    能證明被告犯罪者，應諭知無罪之判決，刑事訴訟法第一百
    五十四條第二項、第三百零一條第一項分別定有明文。又認
    定犯罪事實應依證據，為刑事訴訟法所明定，故被告否認犯
    罪事實所持之辯解，縱屬不能成立，仍非有積極證據足以證
    明其犯罪行為，不能遽為有罪之認定（最高法院30年上字第
    1831號判例意旨參照）；再認定事實應憑證據，如未能發現
    相當證據，或證據不足以證明，自不能以推測或擬制之方法
    ，以為裁判基礎（最高法院87年度台上字第1045號判決意旨
    參照）；又認定犯罪事實所憑之證據，雖不以直接證據為限
    ，間接證據亦包括在內，然而無論直接證據或間接證據，其
    為訴訟上之證明，須於通常一般人均不致有所懷疑，而得確
    信其為真實之程度者，始得據為有罪之認定，倘其證明尚未
    達到此一程度，而有合理之懷疑存在時，即難遽採為不利被
    告之認定（最高法院90年度台上字第1969號判決意旨參照）
    ；復按基於無罪推定原則，被告犯罪之事實應由檢察官提出
    證據，並指出證明方法加以說服，使法院達於確信之程度，
    始得為被告有罪之認定，否則，即應諭知被告無罪，由檢察
    官蒙受不利之訴訟結果，此為檢察官於刑事訴訟個案中所負
    之危險負擔，即實質舉證責任。而被告否認犯罪，並不負任
    何證明責任，僅於訴訟進行過程中，因檢察官之舉證，致被
    告將受不利益之判斷時，被告為主張犯罪構成要件事實不存
    在而提出某項有利於己之事實時，始需就其主張提出或聲請
    法院調查證據，然僅以證明該有利事實可能存在，而動搖法
    院因檢察官之舉證對被告所形成之不利心證為已足，並無說
    服使法院確信該有利事實存在之必要。此為被告於訴訟過程
    中所負僅提出證據以踐行立證負擔，而不負說明責任之形式
    舉證責任，要與檢察官所負兼具提出證據與說服責任之實質
    舉證責任有別。苟被告依其形式舉證責任所聲請調查或提出
    之證據，已證明該有利事實具存在可能性，即應由檢察官進
    一步舉證證明該有利事實確不存在，或由法院視個案具體狀
    況之需，裁量或基於義務依職權行補充、輔佐性之證據調查
    ，查明該事實是否存在；否則，法院即應以檢察官之舉證，
    業因被告之立證，致尚未達於使人產生對被告不利判斷之確
    信，而逕為有利於被告之認定，不得徒以被告所提出之證據
    ，尚未達於確切證明該有利事實存在，遽為不利於被告之判
    決（最高法院100年度台上字第6294號判決意旨參照）。次
    按被害人之為證人，與通常一般第三人之為證人不同。被害
    人就被害經過所為之陳述，其目的在於使被告受刑事訴追處
    罰，與被告處於絕對相反之立場，其陳述或不免渲染、誇大
    。是被害人縱立於證人地位具結而為指證、陳述，其供述證
    據之證明力仍較與被告無利害關係之一般證人之陳述為薄弱
    。從而，被害人就被害經過之陳述，除須無瑕疵可指，且須
    就其他方面調查又與事實相符，亦即仍應調查其他補強證據
    以擔保其指證、陳述確有相當之真實性，而為通常一般人均
    不致有所懷疑者，始得採為論罪科刑之依據，非謂被害人已
    踐行人證之調查程序，即得棄置其他補強證據不論，逕以其
    指證、陳述作為有罪判決之唯一證據（最高法院95年度台上
    字第6017號判決意旨參照）。又被害人之陳述，不得作為有
    罪判決之唯一證據，須其陳述無有瑕疵，且就其他方面調查
    ，具有補強證據以證明其確與事實相符者，始得採為被告論
    罪科刑之基礎，學理上稱為超法規的補強法則。至於指證者
    前後供述是否相符、有無重大矛盾或瑕疵、指述是否堅決以
    及態度肯定與否，僅足作為判斷其供述是否有瑕疵之參考，
    尚非其所述犯罪事實存在的補強證據（最高法院107年度台
    上字第3813號判決意旨參照）。
四、公訴意旨認被告Ａ男涉犯前揭罪嫌，無非係以（一）被告Ａ男
    警詢、偵查中之供述；（二）證人即被害人Ｂ女於偵查中之
    證述；（三）宜蘭縣政府社會處性侵害減述案件訊前訪視調
    查報告、性侵害案件減少被害人重複陳述作業訊前訪視紀錄
    表、性侵害案件通報表、犯罪嫌疑人指認表；（四）內政部
    警政署刑事警察局中華民國110年12月6日刑鑑字第00000000
    0號鑑定書等為其主要論據。惟訊據被告堅決否認涉有前揭
    對未滿十四歲女子為強制猥褻行為之犯行，辯稱：伊沒有將
    手伸入證人Ｂ女衣物內，強行撫摸證人Ｂ女之胸部及下體，沒
    有對證人Ｂ女為強制猥褻行為等語。
五 、經查：
（一）本件證人即被害人Ｂ女於110年1月29日檢察官偵訊時（因
      證人Ｂ女年幼未滿16歲，避免多次陳述造成其身心壓力 ，
      經社工評估需入減述作業獲准，故未有證人Ｂ女警詢之程
      序）固證述：媽媽Ｃ女與被告係於伊就讀幼稚園大班或小
      學一年級時開始交往，已有7、8年，被告知悉伊年紀，媽
      媽因為要上大夜班沒辦法照顧伊，有帶伊至被告位於九寮
      溪附近住處居住，是與被告睡在被告家2樓右側最靠近樓
      梯的房間，借住在被告家時，會在被告在房間玩手機，有
      時候跟被告玩的時候，被告會碰觸到私密部位就是胸部跟
      下體，是伊在玩手機的時候，被告會搔癢伊腋下或腳底，
      伊反抗的時候有時會亂踢或亂動，被告會碰到伊胸部及下
      體，最近一次是國小6年級上學期發生的，被告跟伊玩時
      ，手有時會伸進去伊衣服、褲子或裙子裏，會碰到伊胸部
      、陰道附近的隱私部位，被告碰到伊的隱私部位伊感覺不
      舒服，伊有告訴被告說不要，當下距離蠻近的，被告有聽
      到我說不要，但被告還是繼續用伊的胳肢窩，還是有摸伊
      的隱私部位胸部及下體一下，伊有踢被告，想把被告踢開
      ，有時會咬被告手，被告手有抽出來，跟伊說不能跟媽媽
      講他摸伊的事，有時候伊咬太大力的時候，被告會用巴掌
      打伊的臉或手，伊會痛也有嚇到。後來媽媽要帶伊去被告
      家住時，伊不想去住，有把被告摸伊的事情哭著跟媽媽說
      ，因為覺得那裡無聊，且也不喜歡被告那樣子搔癢，伊踢
      被告，被告就會用手摸伊胸部。媽媽知道這件事情後有打
      電話給被告，當天也有帶伊去被告家問被告是不是真的有
      摸到伊隱私部位，被告說他沒有。後來媽媽有拿被告有用
      LINE傳道歉内容的訊息給伊看，說他不是故意的，被告有
      道歉等語（見110年度他字第120號偵查卷第21至26頁）。
      嗣證人Ｂ女於本院111年7月25日審理期日到庭證述：在伊
      很小時就認識被告，因媽媽之前上班很忙，怕沒人照顧伊
      ，多次帶伊至被告九寮溪附近住處居住，在被告房間內被
      告有陪伊玩手機，被告在搔癢時會親密舉動或接觸等節固
      屬一致（見本院卷第139至142頁），惟就本案有無強行碰
      觸證人Ｂ女胸部及下體等情節則證述：被告是對伊身體的
      腰及腳底板部分搔癢，不會把手伸進伊的衣服或褲子裏，
      伊被搔癢腰及腳底板時感覺不太舒服，伊有時會拍被告反
      抗，被告會停下來，不會打伊巴掌或打其他部位，伊沒有
      踢或咬被告，被告搔癢伊在玩的時候有時動作較大會碰到
      伊胸部，伊覺得被告不是故意的，被告是隔著衣服，沒有
      碰到伊的陰道，也沒有摸伊下體，伊沒有什麼感覺，被告
      在玩碰到伊胸部時伊沒有說不要，拍被告是因為不太喜歡
      被搔癢的感覺。伊有跟媽媽說被告搔癢的事情等語（見本
      院卷第142至146、148、149頁），另於本院審理中經提示
      證人Ｂ女偵查中證述前揭內容（110年度他字第120號偵查
      卷第24頁正背面）並告以證人Ｂ女偵訊時證述要旨後，證
      人Ｂ女證稱：當時可能比較討厭被告，被告手沒有伸進去
      ，是因為被告有時候動作太大，會摸到胸部，因為當時他
      常常跟媽媽吵架，在偵查中伊有說謊，因為當時伊不太喜
      歡被告，偵訊時伊說有不舒服也是講謊話，是不喜歡被搔
      癢。之前在109年間國二時曾經在學校社團有提到與被告
      之間的事情，當時在社團講的有關被告間發生的內容有一
      些是假的，被告應該只有搔癢伊身體的腰及腳底板，在搔
      癢時，被告沒有摸伊胸部及下體，是有時候搔癢動作比較
      大時會碰到胸部，被告不是故意要去摸胸部。被告於107 
      年下半年就是伊就讀國小六年級時，並沒有對伊做猥褻的
      行為等節（見本院卷第144至149頁）。是證人Ｂ女於本院
      審理中已明確證述被告未於其明確表示拒絕、不舒服，仍
      將手伸入其衣物內，強行撫摸其胸部及下體，其未對被告
      以踢或咬之方式進行反抗，被告亦無掌摑Ｂ女，其於偵查
      中之陳述是因討厭被告而說謊等語，則證人Ｂ女於偵查中
      所為被告對其涉犯強制猥褻罪犯行之指訴，與其在審理中
      之證述，前後迥異截然不同，其於偵查中之證述存有重大
      瑕疵，尚難遽以證人Ｂ女於偵查中證述作為不利被告之認
      定，應究明證人Ｂ女於偵查中之證述是否確為真實？有無
      其他補強證據可佐證其偵查中證述之可信度？
（二）證人Ｂ女於偵查中之證述是否為真實？有無其他補強證據
      可佐證其偵查中證述之可信度？
　　　查被告係證人Ｂ女之母親Ｃ女之男友，自證人Ｂ女就讀幼稚
      園時起，因Ｃ女工作忙碌，常將證人Ｂ女託付予被告照顧，
      證人Ｂ女自幼時常受被告之照顧，被告對證人Ｂ女很好，證
      人Ｂ女與被告關係還不錯等節，業據證人Ｂ女於本院審理中
      證述明確（見本院卷第142、150至151頁），上情亦為被
      告所是認，而證人Ｂ女目前未滿16歲，且案發前至被告住
      處居住受被告照顧已達7、8年以上，與被告亦無何夙怨嫌
      隙，證人Ｂ女實無誣攀被告之必要，衡諸常情，證人Ｂ女指
      訴自身遭母親男友性侵犯之事，對證人Ｂ女而言極為不堪
      ，若謂證人Ｂ女無端誣陷，且有陷自己可能遭同儕恥笑、
      親友非難之境地，固可謂無稽。然證人Ｂ女無誣陷動機及
      非主動直接報案等情雖能消極證明證人Ｂ女之指訴並無故
      為不實申告之顯然虛偽情事，惟揆諸前揭判例意旨及說明
      ，按被害人就被害經過所為之指述，不得作為認定犯罪之
      唯一證據，仍應調查其他補強證據以擔保其指證、陳述確
      有相當之真實性，為通常一般人均不致有所懷疑者，始得
      採為論罪科刑之依據。此所謂之補強證據，係指被害人指
      述以外，與其指證具有相當程度關聯性之證據而言。本院
      認證人Ｂ女於偵查中之指訴與本院審理中證述迥異存有瑕
      疵，自應調查證人Ｂ女於偵查中之指訴是否確為真實？有
      無其他補強證據可佐證其偵查中證述之可信度？
   1、證人Ｂ女母親即證人Ｃ女於警詢、偵查及本院審理中證述 
      ：107、108年間證人Ｂ女讀國小六年級時（詳細時間忘記
      了），有1次要帶證人Ｂ女到被告家時，證人Ｂ女跟伊說被
      告給她搔癢時都會不小心碰（揮）到胸部，伊要她自己要
      跟被告講，玩的時候要小心不要碰到胸部，伊也有跟被告
      講小朋友長大了，不管碰到何處她都會不舒服，證人Ｂ女
      沒有說被告有其他肢體接觸，也沒有說有摸胸部或身體其
      他部位，證人Ｂ女告知這件事時沒有哭，情緒反應滿平常
      。之後有認真問證人Ｂ女，被告是怎樣摸，她說是在玩遊
      戲的時候，被告有不小心碰到胸部，被告也是這樣說，工
      作時伊與被告、證人Ｂ女以視訊方式通訊，也是看到被告
      與證人Ｂ女在玩打來打去搔癢，沒有感覺證人Ｂ女生氣。就
      這件事情伊有制止被告說女兒越來越大了，你不要再跟她
      玩小時候搔癢那種遊戲，她會覺得不舒服。被告沒有因為
      這件事以LINE通訊軟體傳道歉對話內容。證人Ｂ女是跟伊
      說搔癢時會不小心揮到胸部，當時好像不是在要帶她去被
      告家時她不願意去，才說被告會跟她玩搔癢的遊戲，會碰
      到她的胸部，證人Ｂ女沒有跟伊說過起訴書記載的事，都
      是說在玩，證人Ｂ女有一陣子確實蠻討厭被告的，證人Ｂ女
      於偵查中所述是假的等節（見警詢卷第8至9頁；110年度
      偵字第1734號偵查卷第12至13頁；本院卷第153至158頁）
      。經核，證人Ｃ女就證人Ｂ女告知與被告在房間內發生之事
      係證述：被告與證人Ｂ女在玩時，被告搔癢證人Ｂ女不小心
      碰到證人Ｂ女胸部等節，與前揭證人Ｂ女於偵查中證述不同
      ，且就證人Ｂ女向證人Ｃ女敘述此事之情況，證人Ｂ女表示
      是哭著對證人Ｃ女說云云，然證人Ｃ女則證述證人Ｂ女敘述
      時很平常、沒有哭等情，是證人Ｃ女之證述與證人Ｂ女偵查
      中之證述內容未相符合，不足作為證人Ｂ女偵查中證述佐
      證，證人Ｂ女於偵查中之證述復存有與審理中證述不同之
      瑕疵，是否真實尚屬有疑，實難採為不利被告之認定。
  ２、是否有補強證據可以補強證人Ｂ女證述之可信度？
　　　公訴人起訴書所指前揭證據是否可作補強證據以補強證人
      Ｂ女指訴之可信度，茲分述如下：
   (1)被告之供述非補強證據：被告固坦承其與證人Ｂ女之母親Ｃ
      女交往多年，明確知道證人Ｂ女之生日、年齡及就讀幾年
      級等事實不諱，惟其始終否認有對證人Ｂ女為強制強制猥
      褻之情事，而其前揭坦承之部分亦與起訴強制猥褻之犯行
      無關，故被告之供述尚非補強證據。
   (2)宜蘭縣政府社會處性侵害減述案件訊前訪視調查報告、性
      侵害案件減少被害人重複陳述作業訊前訪視紀錄表非補強
      證據：訊前訪視調查報告及訊前訪視紀錄表係宜蘭縣政府
      社會處記載接獲本案之經過、證人Ｂ女日常生活及與家人
      之互動情形及證人Ｂ女對本案之陳述，其內容大多得自證
      人Ｂ女之敘述，性質上同屬證人Ｂ女之指訴，客觀上均尚不
      足以積極擔保證人Ｂ女指訴確具相當真實性，而得資為認
      定被告犯本件性侵害犯罪之補強證據。
   (3)性侵害犯罪事件通報表非補強證據：性侵害犯罪事件通報
      表係通報人於執行職務時發現疑似有性侵害情事者依法進
      行通報之記載，其記載內容係得自證人Ｂ女之供述，性質
      上亦為證人Ｂ女之指訴，客觀上亦不足以積極擔保證人Ｂ女
      指訴確具相當真實性，而得資為認定被告犯本件性侵害犯
      罪之補強證據。
   (4)犯罪嫌疑人指認表非補強證據：犯罪嫌疑人指認表之指認
      內容係證人Ｂ女於偵查中指認犯罪嫌疑人為何人，性質上
      亦為證人Ｂ女之指訴，客觀上亦不足以積極擔保證人Ｂ女指
      訴確具相當真實性，自不足作為本案之補強證據。
   (5)至被告於偵查中接受測謊鑑定時，對於其有無以手伸入證
      人Ｂ女衣服裡面摸她的下體之問題，回答「沒有」，固呈
      不實反應，此有內政部警政署刑事警察局110年12月6日刑
      鑑字第1100500831號鑑定書暨鑑定資料表、測謊鑑定說明
      書、分析量化表及鑑定人資歷表存卷可查（見110年度偵
      字第1734號偵查卷第26至29頁背面)，然按測謊鑑定之證
      明力如何，尚有待進一步研求，故目前僅能作為法院審判
      心證上之參考資料，不宜作為認定被告犯罪事實之唯一或
      關鍵性證據，是測謊鑑定結果仍應在有其他客觀上可資信
      賴之積極或消極證據存在情形下，始能作為輔助或補強心
      證之用，尤其在被害人與被告雙方各執一詞而難以判斷真
      偽之情形下，尚不宜僅憑對其中一方實施測謊之結果，作
      為論斷何者所述為可信之絕對或關鍵憑據。而證人Ｂ女前
      開偵查中之證述，既存有瑕疵，公訴人所提其餘事證亦不
      足作為補強證據，揆諸前開說明，自不得以測謊鑑定作為
      補強證據，而為不利被告之認定。
（三）綜上，公訴意旨所示犯行，僅有證人Ｂ女於偵查中所為單
      一證述，然該次證述已與證人Ｂ女於本院審理中證述相 悖
      ，真實性實屬有疑，非無瑕疵，且公訴人所提出之前揭證
      據均不足以作為補強證人Ｂ女於偵查中指訴可信度之補強
      證據。
六、綜稽上述，本案證人Ｂ女於偵查中之指訴與本院審理中之供
    述大相逕庭，證人Ｂ女於偵查中指訴具有上述瑕疵尚非無疑
    ，且乏補強證據證明之，至檢察官起訴書所舉其他證據方法
    尚不足為被告涉有起訴書所載加重強制猥褻罪之積極證明，
    亦均不足以補強證人Ｂ女偵查中指訴之真實性，本院就被告
    是否涉犯上揭強制猥褻之犯行，仍有合理懷疑之存在，致使
    無從說服本院確信被告確有公訴意旨所指之加重強制猥褻之
    罪嫌，揆諸前開法條規定及判例要旨，並依「罪疑利益歸被
    告原則」，回歸「無辜推定」原則，本院自應為被告有利之
    認定。此外，復查無其他積極證據足資證明被告有何公訴人
    所指之加重強制猥褻犯行，揆諸首開法條規定及判例說明，
    被告犯罪應屬不能證明，自應為被告無罪之諭知。
據上論斷，應依刑事訴訟法第三百零一條第一項前段，判決如主
文。
本案經檢察官葉怡材提起公訴、檢察官劉憲英到庭執行職務。
中　　華　　民　　國　  111　　年　　8　　月　  16  　日
                刑事第四庭 審判長 法  官  林惠玲
　　　　　　　　
                                  法  官　陳錦雯
　　　　　　　　　　　　　　　　　 
                                  法  官　楊心希
以上正本證明與原本無異。
如不服本判決應於收受本判決後20日內向本院提出上訴書狀，並
應敘述具體理由。若未敘述理由者，應於上訴期間屆滿後20日內
向本院補提理由書狀(均須按他造當事人之人數附繕本)。
                                  書記官　陳蒼仁
中　　華　　民　　國　  111　　年　　8　　月　  16  　日